臺灣彰化地方法院民事判決
110年度訴字第430號
原      告  鄒蓉    
訴訟代理人  賴協成律師
            王彥律師
            汪采蘋律師
被      告  陳旻潔  
訴訟代理人  吳亞澂律師
上列當事人間請求損害賠償事件，本院於民國111年2月17日言詞
辯論終結，判決如下：
    主  文
壹、被告應給付原告新臺幣40萬元。
貳、原告其餘之訴駁回。
參、訴訟費用由被告負擔百分之67，餘由原告負擔。
肆、本判決第一項得假執行。但被告如以新臺幣40萬元為原
    告預供擔保，得免為假執行。
伍、原告其餘假執行之聲請駁回。
    事實及理由
壹、原告起訴主張：
　一、原告與訴外人陳鴻文於民國（下同）92年9月16日結婚（
      原證1），迄今已17餘年，訴外人陳鴻文先後任職於秀傳
      醫療社團法人傳紀念醫院及臺南市立安南醫院擔任副院長
      ，而原告自婚後則為家庭主婦，負責打理家內務，並無工
      作。夫妻二人於95年10月31日育有一子（原證1）。嗣於1
      10年2月17日，原告接到訴外人陳素貞即陳鴻文胞妹來電
      ，告知陳鴻文因跌倒受傷緊急送醫，正於秀傳醫院急救中
      （下稱系爭事故），原告急忙趕往秀傳醫院，到場後詢問
      陳鴻文由誰呼叫送醫，經秀傳醫院告知通報地址後查詢，
      發現該地址竟為米蘭汽車旅館（址設彰化縣○○市○○路○段0
      0巷00號）。
　二、系爭事故發生後隔日，原告向訴外人陳素貞詢問該名女子
      為何人，陳素貞卻含糊其詞，僅稱該名女子於系爭事故發
      生後突然找上伊與訴外人陳森即陳鴻文父親，說陳鴻文因
      發生事故送醫，要伊趕快一起去醫院處理云云。經原告於
      同日向米蘭汽車旅館調閱系爭事故當日之監視器畫面，確
      認陳鴻文當日駕駛伊所有之自小客車、車牌號碼為000-00
      00，偕同一名身分不詳、身著深酒紅色外套之女子進入米
      蘭汽車旅館，於系爭事故發生後，該名女子更與陳素貞一
      同返回米蘭汽車旅館查看，並取回陳鴻文所有之自小客車
      （原證2），該名女子並提供伊手機號碼予陳素貞。
　三、因系爭事故事出突然，原告為釐清陳鴻文於事故發生前之
      行蹤去處，以陳鴻文所告知之密碼查看陳鴻文手機後，發
      現陳鴻文造訪米蘭汽車旅館次數高達49次，另外，除了高
      雄西子灣沙灘會館、高雄圓山大飯店、屏東陳氏椰園、澎
      湖彩虹文旅及南投北港溪沙八渡假村為原告與陳鴻文同去
      之外，甚至尚有其他飯店之造訪紀錄如：桃園南方莊園渡
      假飯店、台中采岩汽車旅館、台中好勝地汽車旅館、台南
      桂田酒店及香格里拉台南國際大飯店等地（原證3）。
　四、該名女子於陳鴻文發生系爭事故後，竟立即知道如何聯繫
      陳鴻文家人，並能直接聯繫上陳素貞、陳森，伊與陳鴻文
      交情顯不尋常。且該名女子既知悉陳鴻文之家人，亦應明
      知陳鴻文乃有婦之夫、有家室之人，卻仍與之發展不正常
      之交往關係，甚且頻繁進出汽車旅館，光是前往米蘭汽車
      旅館之次數即高達49次，並與陳鴻文多次出遊，其等交往
      關係已逾越通常社交禮節範疇甚明，致原告知悉後悲痛欲
      絕、心力交瘁，故被告已擾亂原告與陳鴻文婚姻共同生活
      之圓滿、安全及幸福狀態，造成原告與陳鴻文婚姻關係之
      裂痕，破壞原告對於婚姻和諧圓滿之期待及對於配偶之一
      方忠誠義務之要求，且係故意以背於善良風俗之方法，不
      法侵害原告基於配偶關係所生身分法益而情節重大，原告
      依民法第184條第1項及第195條第1項前段、第3項之規定
      ，向被告請求損害賠償；嗣後確認該名女子即為本件被告
      甲○○。
　六、原告聲明：
　　㈠被告應給付原告新臺幣60萬元。
　　㈡訴訟費用由被告負擔。
　　㈢原告願供擔保，請准宣告假執行。
貳、原告對於被告答辯之陳述：
　㈠被告已自承與陳鴻文共同前往汽車旅館，衡諸社會常情，其
    等行為顯已逾越正常男女交往分際，且刻意對原告隱瞞，則
    原告對於被告有何等侵害配偶權之行為，無須負完全之舉證
    責任：
　　⒈被告與陳鴻文於110年2月17日前往米蘭汽車旅館，並已進
      入旅館房間一事，被告於答辯狀坦承不諱；又依原證二編
      號1之米蘭汽車旅館監視器畫面顯示，被告與陳鴻文係於
      當日上午11點51分進入汽車旅館。被告固辯稱係因陳鴻文
      稱心情低落、運勢不佳，始相約見面，伊當天出發前不知
      道要去汽車旅館云云，惟被告與陳鴻文既相約於白天近中
      午時段見面，大可相約於餐廳，甚至米蘭汽車旅館週邊亦
      有不少咖啡店（原證4），然被告與陳鴻文分別為50、60
      歲之人，竟選擇前往汽車旅館談心，且被告對於將前往汽
      車旅館一事亦無反對，並出於其意願而與陳鴻文共同進入
      旅館房間，衡諸一般社會通念，此顯屬逾越普通朋友交往
      分際之行為。
　　⒉倘若被告與陳鴻文僅是普通朋友，相約見面只是聊天談心
      ，應是相約於公共場所見面，且各自逕自前往見面地點碰
      面，始符常理；況據原告所知，系爭事故發生後，被告係
      由陳鴻文之妹陳素貞載至某處取車。換言之，被告係有交
      通工具得以最便捷方式前往會面之地點。如此一來，依被
      告所述，被告與陳鴻文每次相約見面均先於A地碰面，再
      由陳鴻文開車偕同被告前往B地，其理由何在？況陳鴻文
      住家與米蘭汽車旅館僅相距6分鐘車程（原證5），惟被告
      與陳鴻文二人卻先各自駕車於某處碰面，再由陳鴻文駕車
      偕同被告前往米蘭汽車旅館，則被告與陳鴻文二人相約見
      面既如此大費周章，恐係基於避人耳目之目的所為。
　㈡原告固無積極證據足資證明被告與陳鴻文有發生性行為，然
    倘若被告與陳鴻文乃正常交友，本可自由選擇於非晚間之時
    段在公共場合為之，且被告自承與陳鴻文乃多年舊識，自當
    明知陳鴻文乃已婚之人，並育有現年15歲之子，惟伊與陳鴻
    文間交往行為，卻已逾越我國社會一般善良風俗對於有配偶
    之人與異性友人間合理往來之認知，衡情足以斲喪原告與陳
    鴻文間家庭共同生活之互信基礎，並破壞夫妻共同生活之圓
    滿、安全及幸福。
參、被告答辯：
　一、被告係單親媽媽現無婚姻關係，本身從事直銷販賣生命營
      養素之工作，月收不到新臺幣(下同)三萬元，與訴外人陳
      鴻文為多年舊識，也因此會販售陳先生與伊父親保養身體
      ，且被告與陳先生亦時常相約外出談心或聊聊生活近況，
      始輾轉得知原告有一妹妹及高齡之爸爸。又被告並無原告
      家人之任何聯絡方式，係因陳鴻文跌倒重傷，事出緊急，
      請米蘭櫃檯打119救護並送往秀傳醫院後，護士表示需家
      屬簽署相關醫療文件，為聯絡陳鴻文之家人，想起先前陳
      鴻文有向其提及住家大概位置，而趕往伊住家附近，訊問
      附近鄰居是否有這戶住家，始幸運連絡上陳鴻文之家屬，
      並告知此事，絕非所謂得證明被告與原告交情匪淺或明知
      陳鴻文有配偶仍與其發展不正常男女關係。
　二、系爭事故事發當天，被告與陳鴻文先生進去米蘭二樓房間
      後，因旅館之燈光忽然熄滅，故陳鴻文匆匆忙忙欲下樓查
      看熄滅之原因，不到幾分鐘之時間即發生陳鴻文跌倒重傷
      之憾事，時間上根本無原告所稱發展不正常交往關係之可
      能。當天係因陳鴻文表示最近心情低落、運勢不佳，希望
      與被告相約見面，又每次出遊，皆為被告依約前往指定地
      點，再由陳先生開車一同前往，於出發前被告根本不知悉
      前往之地點為米蘭汽車旅館，絕無原告所稱被告明知陳鴻
      文已婚，仍與之發展婚外情，逾越通常社交禮節範疇之交
      往關係云云。
　三、原證3所示造訪紀錄，僅得證明陳鴻文有前往該地，無法
      證明陳鴻文與被告有一同前往之事實，況且，原證3許多
      地點被告毫不知悉，原告稱頻繁進出汽車旅館，一同前往
      米蘭汽車旅館高達49次或前往其他會館飯店，皆為子虛烏
      有之情事。
　四、縱鈞院認為被告有侵害配偶權之虞，惟原告請求之金額仍
      屬過高，請鈞院審酌被告係單親媽媽，小孩尚需扶養，以
      裁量賠償金額。
　五、被告聲明：
　　㈠原告之訴駁回。
　　㈡訴訟費用由原告負擔。
　　㈢如受不利判決，被告願供擔保，請准免予假執行。
肆、兩造不爭執事項：
　一、原告與訴外人陳鴻文於92年9月16日結婚，婚姻關係仍存
      續中。
　二、被告與訴外人陳鴻文於110年2月17日前往汽車旅館，並發
      生陳鴻文受傷一事。
伍、兩造爭執事項：
　一、被告與訴外人陳鴻文是否曾有性行為？
　二、被告是否侵害原告配偶權？
陸、本院之判斷：
　一、按因故意或過失，不法侵害他人之權利者，負損害賠償責
      任。不法侵害他人基於父、母、子、女或配偶關係之身份
      法益而情節重大者，被害人雖非財產上之損害，亦得請求
      賠償相當之金額。民法第184條第1項前段、第195條第3項
      、第1項前段分別定有明文。
  二、次按婚姻係以夫妻之共同生活為其目的，配偶應互相保持
　　  其共同生活之圓滿安全及幸福，而夫妻互守誠實，乃為確
      保其共同生活之圓滿安全及幸福之必要條件，配偶之一方
      行為不誠實，破壞共同生活之圓滿安全及幸福者，即為違
      反婚姻契約之義務而侵害他方基於配偶關係之身分法益且
      情節重大。是以有配偶之人與他人之交往，或明知為他人
      配偶卻故與之交往，其互動方式依一般社會通念，如已逾
      越普通朋友間一般社交行為，並足動搖婚姻關係所重應協
      力保持共同生活圓滿安全幸福之忠實目的時，難認並無以
      違背善良風俗之方法，加損害於他人之故意。亦即倘配偶
      之一方行為不誠實與他人發生足以破壞夫妻共同生活之圓
      滿安全及幸福之行為者，則該第三人與不誠實之配偶即為
      侵害配偶身分法益之共同侵權行為人。又侵害配偶權之行
      為，並不以通姦行為為限，倘夫妻任一方與他人間存有逾
      越結交普通朋友等一般社交行為之不正常往來，其行為已
      逾社會一般通念所能容忍之範圍，已達破壞婚姻共同生活
      之圓滿安全及幸福之程度，即足當之，倘其情節重大，違
      反忠誠義務之一方即應依上開規定，負非財產上即精神慰
      撫金之損害賠償責任。
  三、查被告與原告之配偶陳鴻文於110年2月17日，共赴彰化縣
      ○○路○段00巷00號米蘭汽車旅館、嗣陳鴻文於旅館內摔倒
      受傷，由被告通知其家人，業據被告於訴訟中自認為真實
      ，是被告與陳鴻文上開共赴汽車旅館私密約會之舉止，應
      已為男女朋友關係，顯已然超出一般普通朋友間之情誼，
      明顯逾越社會一般男女社交分際，影響原告與訴外人即配
      偶陳鴻文間忠誠、互信之基礎，被告行為足以破壞原告婚
      姻共同生活之圓滿、安全及幸福，已侵害原告基於配偶關
      係之身分法益，且屬情節重大甚明。被告固辯稱係因陳鴻
      文稱心情低落、運勢不佳，始相約見面，伊當天出發前不
      知道要去汽車旅館云云，惟被告與陳鴻文既相約於白天近
      中午時段見面，大可相約於餐廳，甚至米蘭汽車旅館週邊
      亦有不少咖啡店（見原證4），然被告與陳鴻文分別為50
      、60歲之人，竟選擇前往汽車旅館談心，且被告對於將前
      往汽車旅館一事亦無反對，並出於其意願而與陳鴻文共同
      進入旅館房間，衡諸一般社會通念，此顯屬逾越普通朋友
      交往分際之行為，其辯解違反經驗法則，不足採信。
  四、被告前開不當交往行為，已逾朋友間正常社交界線，而不
      法侵害原告關於配偶之身分法益，且情節確屬重大，既經
      認定如前，原告精神上受有痛苦，實甚灼然。則原告主張
      被告依民法第184條第1項、第195條規定，應就其所受非
      財產上之損害負賠償責任，自屬有據。又被害人受有非財
      產上損害，請求加害人賠償相當金額之慰撫金時，法院對
      於慰撫金之量定，應斟酌實際加害情形、所造成之影響、
      被害人痛苦之程度、兩造之身分地位、經濟情形及其他一
      切狀況為之。本院審酌被告前揭不當交往，對原告婚姻、
      生活影響程度，併考量原告與被告之社會經濟地位，被告
      自陳從事販賣生命營養素工作，單親有子女須扶養，名下
      財產總額為2,197,955元；原告名下無財產，此有兩造之
      稅務電子閘門財產所得調件明細表可參閱卷）。兼衡被告
      財產狀況及扶養子女情形，此有戶籍資料1份附卷等一切
      情狀，認被告應賠償原告之非財產上損害，以40萬元為適
      當，逾此部分之請求，不應准許。
  五、從而，原告依民法184條第1項、第195條第1項及第3項規
      定，請求被告給付40萬元，為有理由，應予准許；逾此部
      分之請求，為無理由，應予駁回。
　六、原告及被告陳明願供擔保請准宣告假執行及免為假執行，
      經核原告勝訴部分，因所命給付金額未逾50萬元，爰依職
      權宣告假執行，並依職權酌定相當之擔保金額准被告供擔
      保後免為假執行。至原告敗訴部分，其此部分假執行之聲
      請則失去依據，應併駁回。
  七、本件事證已臻明確，兩造其餘主張、陳述及所提之證據暨
　　  攻擊防禦方法，經核與判決結果無影響，毋庸再一一審酌
      ，附此敘明。
  八、訴訟費用負擔依據：民事訴訟法第79條。 
中　　華　　民　　國　　111 　年　　3 　　月　　25　　日
                  民事第四庭    法  官　李言孫
以上正本係照原本作成。
如對本判決上訴，須於判決送達後20日內向本院提出上訴狀。如
委任律師提起上訴者，應一併繳納上訴審裁判費。 
中　　華　　民　　國　　111 　年　　3 　　月　　28　　日
                                書記官  梁永慶